【裁判字號】    99,上訴,19
【裁判日期】    990111
【裁判案由】    妨害性自主
【裁判全文】
臺灣高等法院臺南分院刑事判決          99年度上訴字第19號
上 訴 人  臺灣嘉義地方法院檢察署檢察官
被上訴人
即 被 告  丙○○  男  23歲（民國○○年○月○○日生）
                  身分證統一編號：Ｚ000000000號
                  住嘉義縣大林鎮中坑里田寮23號
上列上訴人因被告妨害性自主案件，不服臺灣嘉義地方法院98年
度訴字第857號中華民國98年11月23日第一審判決 （起訴案號：
98年度偵字第4354號），提起上訴，本院判決如下：
    主  文
上訴駁回。
    理  由
一、依刑事訴訟法第350條、第361條、第362條、第367條規定，
    不服地方法院之第一審判決而上訴者，須提出上訴書狀，並
    應敘述具體理由，為上訴必備之程式；其所提出之書狀未敘
    述上訴理由，或僅曾以言詞陳述上訴理由者，均應於上訴期
    間屆滿後20日內補提理由書於第一審法院。第一審法院經形
    式審查，認逾期未補提上訴理由者，應定期間先命補正；逾
    期未補正者，為上訴不合法律上之程式，應以裁定駁回。倘
    已提出上訴理由，但所提非屬具體理由者，則由第二審法院
    以上訴不合法律上之程式，判決駁回。而所謂具體理由，必
    係依據卷內既有訴訟資料或提出新事證，指摘或表明第一審
    判決有何採證認事、用法或量刑等足以影響判決本旨之不當
    或違法，而構成應予撤銷之具體事由，始克當之（例如：依
    憑證據法則具體指出所採證據何以不具證據能力，或依憑卷
    證資料，明確指出所為證據證明力之判斷如何違背經驗、論
    理法則）；倘僅泛言原判決認定事實錯誤、違背法令、量刑
    失之過重或輕縱，而未依上揭意旨指出具體事由，或形式上
    雖已指出具體事由，然該事由縱使屬實，亦不足以認為原判
    決有何不當或違法者（例如：對不具有調查必要性之證據，
    法院未依聲請調查亦未說明理由，或援用證據不當，但除去
    該證據仍應為同一事實之認定），皆難謂係具體理由，俾與
    第二審上訴制度旨在請求第二審法院撤銷、變更第一審不當
    或違法之判決，以實現個案救濟之立法目的相契合，並節制
    濫行上訴（ 最高法院97年度台上字第892號刑事判決意旨參
    照）。
二、檢察官上訴意旨略以：被告丙○○明知被害人未滿16歲，卻
    帶其至高雄舅舅家中同住並性交得逞，又一再阻撓被害人回
    臺中就學，並帶被害人一同前往打工，慫恿被害人放棄學業
    ，且未與告訴人和解，犯後態度惡劣，原審判決顯屬過輕，
    爰依告訴人之請求提起上訴云云。
三、經查：
（一）被告丙○○於民國（下同）97年7月間某日 ，經友人介紹
      而結識離家在外之代號974242女子（81年11月生，年籍資
      料詳代號及真實姓名對照表，下稱乙○），進而交往成為
      男女朋友。丙○○明知乙○係14歲以上未滿16歲之女子，
      竟基於對於14歲以上未滿16歲之女子為性交行為之犯意，
      經乙○同意後，自同年7月間某日起至同年8月間某日止，
      以每隔1至2日之時間，在高雄縣岡山鎮協和里之親友住處
      ，分別以其性器進入乙○性器之方式，與乙○為性交共計
      20次得逞。案經乙○之母即代號974242A（年籍資料詳真
      實年籍對照表，下稱甲○）訴由臺灣臺中地方法院檢察署
      呈請臺灣高等法院檢察署檢察長令轉臺灣嘉義地方法院檢
      察署檢察官偵查，並聲請簡易判決處刑。上揭事實，據被
      告於原審法院審理時坦承不諱，核與證人即被害人乙○於
      偵查中證述情節相符，並有乙○代號與真實姓名對照表在
      卷可佐，被告自白核與事實相符，足堪採信。從而，本件
      事證明確，被告犯行堪予認定，應依法論科。
（二）原審法院認被告所為，均係犯刑法第227條第3項之對於14
      歲以上未滿16歲之女子為性交罪。被告上開20次犯行，時
      間明顯可分，並無密接性，犯意各別，應予分論併罰。因
      刑法第227條第3項之罪，係對於被害人為14歲以上16歲未
      滿之少年所設特別處罰之規定，依兒童及少年福利法第70
      條第1項但書，被告對於乙○為性交行為，自不得再加重
      其刑。爰審酌被告明知乙○為14歲以上未滿16歲之少女，
      心智發育尚未完全健全，對於性行為缺乏完全自主判斷能
      力，竟未克制情慾，與之發生性交行為，法紀觀念淡薄，
      且影響乙○身心之正常發展；惟念及被告為前開犯罪行為
      時，係滿22歲之人，尚屬年輕，且因與乙○交往後，在兩
      情相悅情況下進而發生性交行為，雖多次犯案，惟期間僅
      約1個月，惡性尚非重大，兼衡所使用之手段平和及於審
      理中尚能坦承犯行，乙○於偵查中則表示不願提出告訴，
      被告表示願賠償被害人新臺幣（下同）20萬元，然被害人
      家長甲○請求50萬元，以致未達成和解，是被告非無誠意
      與被害人家屬和解，另被害人家長已提起附帶民事訴訟以
      求補償等一切情狀，就其所犯20罪，各處有期徒刑3月，
      應執行有期徒刑1年2月。又被告並未曾因故意犯罪受有期
      徒刑以上刑之宣告，有卷附臺灣高等法院被告前案紀錄表
      可按，其犯後亦坦承犯行，尚具悔意，並願與被害人家屬
      達成和解，惟因金額之差距致未能成立和解，另乙○於偵
      查中亦表示不願告訴，而被告年紀尚輕，於交往之初，誤
      觸法網，如予以適當之法治教育，較入監服刑更能達教化
      復歸社會之目的，是經此偵查、審判及科刑教訓後，被告
      當知所警惕，應無再犯之虞，原審法院因認上開宣告刑，
      以暫不執行為適當，併依刑法第74條第1項第1款之規定，
      宣告緩刑3年，以啟自新。另考量被告因守法觀念薄弱而
      觸法，為使其於緩刑期間保持良好品行，並建立對兩性關
      係應有之正確認識，以防再犯，並促進與人際關係之正面
      互動，藉由服務機會復歸社會，爰依刑法第74條第2項第5
      款，命被告於本判決確定之日起2年內，向指定之政府機
      關、政府機構、行政法人、社區或其他符合公益目的之機
      構或團體提供120小時之義務勞務，並應依刑法第93條第1
      項第1款、第2款之規定，併宣告緩刑期間付保護管束。茲
      原審已詳敘認定被告犯罪事實之證據及理由，從形式上予
      之審查，並無違背法令之情形。
（三）上訴人臺灣嘉義地方法院檢察署檢察官提起上訴，僅泛指
      原審量刑過輕云云，然原審法院業已審酌被告之犯行影響
      被害人身心正常發展，惟念及其因初與被害人交往而在兩
      情相悅下發生性交行為，惡性尚非重大並能坦承犯行，兼
      衡被害人於偵查中即表示不願提出告訴（見偵查卷第13頁
      ），被告表示願賠償被害人20萬元，僅因被害人家長請求
      50萬元（見原審卷第12、20頁）致未達成和解，足徵被告
      非無誠意與被害人家屬和解等情，量處上開之刑，尚與罪
      刑相當原則無違。本件上訴理由並未依據卷內訴訟資料或
      提出新事證，具體指摘原審判決關於採證認定事實、適用
      法律或量刑有何違法或不當之處。依首揭說明，本件上訴
      不合上訴之法定要件，應予駁回，並不經言詞辯論為之。
四、依刑事訴訟法第367條前段、第372條，判決如主文。
中    華    民    國    99    年    1     月    11    日
                    刑事第三庭  審判長法  官    陳義仲
                                      法  官    宋明中
                                      法  官    蔡勝雄
以上正本證明與原本無異。
如不服本判決應於收受送達後10日內向本院提出上訴書狀，其未
敘述上訴理由者，並得於提起上訴後10日內向本院補提理由書（
均須按他造當事人之人數附繕本）「切勿逕送上級法院」。
                                      書記官    汪姿秀
中    華    民    國    99    年    1     月    11    日

司法院資訊處製作；財團法人民間司法改革基金會備份。
